臺灣臺南地方法院刑事判決　　　　　　　99年度訴字第1605號
公　訴　人　臺灣臺南地方法院檢察署檢察官
被　　　告　李宗賢
　　　　　　林文中
　　　　　　楊茂林
共　　　同
選任辯護人　池美佳律師
　　　　　　莊美貴律師
上列被告因妨害自由等案件，經檢察官提起公訴（99年度偵字第
15002號），被告就被訴事實為有罪之陳述，本院裁定改依簡式
審判程序審理，判決如下：
    主  文
李宗賢共同犯剝奪他人行動自由罪，累犯，處拘役拾日，如易科
罰金，以新臺幣壹仟元折算壹日。
林文中共同犯剝奪他人行動自由罪，累犯，處拘役肆拾日，如易
科罰金，以新臺幣壹仟元折算壹日。
楊茂林共同犯剝奪他人行動自由罪，處有期徒刑月，如易科罰
金，以新臺幣壹仟元折算壹日。緩刑貳年。
    事實及理由
一、被告李宗賢、林文中、楊茂林所犯係死刑、無期徒刑、最輕
    本刑為3年以上有期徒刑以外之罪，其於準備程序中就前揭
    被訴事實為有罪之陳述，經告知簡式審判程序之旨，並聽取
    其與公訴人之意見後，本院裁定進行簡式審判程序，合先敘
    明。
二、本件犯罪事實及證據，均引用檢察官起訴書之記載（如附件
    ），就事實部分補充：「李宗賢前因傷害案件，經本院以98
    年度簡字第431號判處有期徒刑3月確定，於民國98年7月28
    日執行完畢；林文中曾因竊盜及搶奪案件，分經本院以92年
    度易緝字第142號判決判處有期徒刑7月、臺灣高等法院臺南
    分院以93年度上訴字第392號判決判處有期徒刑1年8月確定
    ，又因違反毒品危害防制條例施用毒品案件，經本院以94年
    度訴字第393號判決判處有期徒刑7月確定，上開案件經定應
    執行刑為有期徒刑2年2月，入監執行因縮短刑期於民國95年
    2月26日執行完畢」、「無故侵入郭一成位於台南縣關廟鄉
    ○○路158號之住處（無故侵入住宅部分業據郭一成撤回告
    訴）」、「共同基於剝奪他人行動自由、傷害他人身體與毀
    損他人物品之犯意聯絡（傷害及毀損部分，業據郭一成撤回
    告訴）」，並就證據部分增列：「被告於本院審理時之自白
    」。
三、核被告李宗賢、林文中及楊茂林所為，均係犯刑法第302 條
    第1項之剝奪他人行動自由罪。被告李宗賢、林文中及楊茂
    林就上開剝奪他人行動自由犯行，有犯意聯絡及行為分擔，
    應論以共同正犯。又被告李宗賢、林文中有上揭犯罪前科，
    有臺灣高等法院被告前案紀錄表2份在卷可憑，被告李宗賢
    、林文中受有期徒刑之執行完畢，五年以內再故意犯本件有
    期徒刑以上之罪，均為累犯，均應依刑法第47條第1項之規
    定加重其刑。又按「刑法第302條之妨害自由罪，係妨害他
    人自由之概括的規定，故行為人具有一定目的，以非法方法
    剝奪人之行動自由者，除法律別有處罰較重之規定（例如略
    誘及擄人勒贖等罪），應適用各該規定處斷外，如以使人行
    無義務之事，或妨害人行使權利為目的，而其強暴脅迫復已
    達於剝奪人行動自由之程度，即祇成立本罪，不應再依同法
    第304條論處。誠以此項使人行無義務之事，或妨害人行使
    權利之低度行為，應為非法剝奪人之行動自由之高度行為所
    吸收，不能以其目的係在使人行無義務之事，或妨害人行使
    權利，認為係觸犯刑法第302條第1項及第304條第1項之二罪
    名，而依同法第55條從一重處斷」，此有最高法院93年度台
    上字第3309號判決可資參照。查被告李宗賢、林文中及楊茂
    林以非法方式強拉告訴人至郭平保住處向郭平保道歉，渠等
    以強暴脅迫之方式迫使告訴人行無義務之事之低度行為應為
    剝奪行動自由之高度行為所吸收，不另論罪。
四、爰審酌被告三人係因友人郭平保與告訴人間之房屋修繕問題
    ，認告訴人應向郭平保道歉而生本件事端，被告三人不思以
    理性方式解決紛爭，竟以強暴之方式強拉告訴人至郭平保住
    處向郭平保道歉，目無法紀，實屬可議，且本案係被告楊茂
    林帶頭為之，其犯案情節最重，而被告李宗賢雖參與本件犯
    行，但其係在旁出聲助勢，犯案情節較動手強拉告訴人之被
    告楊茂林、林文中為輕，惟念及被告三人犯後於本院審理時
    均坦承犯行，態度並非不良，且均與告訴人達成和解並賠償
    完畢，有本院調解筆錄（本院卷第81頁）附卷可稽，告訴人
    亦不追究被告三人妨害自由犯行，暨檢察官對被告李宗賢求
    處拘役10日等一切情狀，分別量處如主文所示之刑，並均諭
    知易科罰金折算標準。末查被告楊茂林未曾受有期徒刑以上
    刑之宣告，有臺灣高等法院被告前案紀錄表可稽，其於本院
    審理中已坦承前揭犯行，並賠償告訴人完畢，有本院調解筆
    錄可稽，是本院認所宣告之刑以暫不執行為當，併予宣告緩
    刑2年，以啟自新。
五、再起訴意旨又認被告三人無故侵入告訴人位於台南縣關廟鄉
    ○○路158號之住處，且持告訴人所有之塑膠椅毆打告訴人
    ，致告訴人因此受有頭部外傷併腦震盪、頭皮撕裂傷及左大
    腳趾挫傷等傷害，告訴人所有之塑膠椅亦因此破裂致不堪使
    用，而認被告三人上開所為亦涉犯刑法第277條第1項之傷害
    罪嫌、第306條第1項之無故侵入他人住宅及第354條之毀損
    罪嫌等語。惟按告訴乃論之罪，告訴人於第一審辯論終結前
    得撤回其告訴；告訴經撤回者，法院應諭知不受理之判決，
    刑事訴訟法第238條第1項、第303條第3款分別定有明文；又
    依同法第287條、308條、357條之規定，傷害罪、無故侵入
    他人住宅罪及毀損罪，均須告訴乃論。茲據本件告訴人已於
    民國100年4月22日具狀撤回對被告三人傷害、侵入住宅、毀
    損告訴，有撤回告訴狀1紙可稽，本應就被告三人所涉傷害
    、侵入他人住宅、毀損罪嫌部分均為不受理之判決，惟因公
    訴人認此部分若屬有罪，與前開經論罪科刑之剝奪他人行動
    自由部分應有想像競合犯之裁判上一罪關係（本院卷第87頁
    背面），爰不另為不受理之諭知，附此敘明。
據上論斷，應依刑事訴訟法第299條第1項前段、第273條之1第1
項、第310條之2、第454條第2項，刑法第28條、第302條第1項、
第41條第1項、第47條第1項、第74條第1項第1款，刑法施行法第
1條之1，判決如主文。
本案經檢察官李白松到庭執行職務。
中    華    民    國   100    年    4     月    28    日
                  刑事第十二庭  法  官  郭瓊徽
以上正本證明與原本無異。
如不服本判決應於收受本判決後10日內向本院提出上訴書狀，並
應敘述具體理由。其未敘述上訴理由者，應於上訴期間屆滿後20
日內向本院補提理由書狀（均須按他造當事人之人數附繕本）「
切勿逕送上級法院」。
                                書記官  曾郁芳
中    華    民    國   100    年    5     月    4     日
附錄本案論罪科刑法條全文
中華民國刑法第302條
（剝奪他人行動自由罪）
私行拘禁或以其他非法方法，剝奪人之行動自由者，處 5 年以
下有期徒刑、拘役或 3 百元以下罰金。
因而致人於死者，處無期徒刑或 7 年以上有期徒刑，致重傷者
，處 3 年以上 10 年以下有期徒刑。
第 1 項之未遂犯罰之。